臺灣高等法院刑事判決　
109年度上訴字第343號
上  訴  人  
即  被  告  林子寬


選任辯護人  劉政杰律師(法扶律師)          
上列上訴人即被告因偽造文書等案件，不服臺灣士林地方法院10
7年度訴字第173號，中華民國108年12月11日第一審判決（起訴
案號：臺灣士林地方檢察署106年度偵續字第132號、106年度偵
續一字第27、28、29號），提起上訴，本院判決如下：
    主  文
上訴駁回。
林子寬緩刑參年。
    事  實
一、緣許俊明係坐落臺北市○○區○○段0○段000地號土地及其上同
    小段30809號建物（門牌號碼為臺北市○○區○○路00號之4層樓
    房屋）以及坐落臺北市○○區○○段0○段000地號土地（以下合
    稱本案不動產）之所有權人。許俊明、許俊雄、許修銘、許
    修偉（後2人為許俊文之繼承人）因本案不動產之所有權移
    轉登記爭議於民國102年3月15日成立調解，調解筆錄上載明
    本案不動產自調解成立之日起6個月內委託仲介公司出售，
    售價應經許俊明、許俊雄、許修銘、許修偉等人同意，出售
    後許俊明願將出售所得價金1/3贈與許俊雄、贈與許修銘及
    許修偉各1/6。嗣許俊雄於102年11月19日將前開權利以新臺
    幣（下同）3,500萬元之代價轉讓予妻舅林子原，並簽立讓
    與契約書。
二、林子寬為林子原（本院另行通緝）之兄，其明知林子原所取
    得者，為許俊明出售本案不動產價金之1/3，而非本案不動
    產應有部分1/3之所有權。又許俊明於103年2月5日與慶和昌
    國際股份有限公司（下稱慶和昌公司）簽立不動產買賣契約
    書，以3億7,623萬元（其後因鄰地鑑界等疑慮，雙方協調降
    價為3億6,723萬元）之價金出售本案不動產後，於103年8月
    11日付清尾款並交屋。詎林子寬與林子原竟隱瞞上情，共同
    基於意圖為自己不法所有之犯意聯絡，由林子原於103年初
    ，央請不知情之友人陳又嘉協助遊說胞姊蘇愛珠參與投資，
    並承諾日後將給予雙方成交價之1.5%作為陳又嘉之佣金。再
    夥同林子寬以言詞訛騙蘇愛珠及參與投資之友人劉義勇，使
    其等誤認投資標的為本案不動產應有部分1/3之所有權之處
    分權利，且有購入其餘應有部分2/3之所有權之機會，日後
    得以透過重建、開發獲得巨額利益，若不及早投注資金，將
    喪失此次投資機會。復告知本案不動產業經房屋仲介公司上
    網以4億餘元之金額開價出售，若以7,200萬元向林子原購入
    應有部分1/3之所有權，實屬划算云云，致蘇愛珠、劉義勇
    陷於錯誤，同意以7,200萬元之代價共同出資，接續：⑴於附
    表編號1至6所示時間、方式，將合計5,700萬元款項轉入林
    子原指定之聯邦銀行第000000000000號帳戶（下稱本案帳戶
    ）。⑵於103年5月14日，由劉義勇出面與林子原簽立讓與契
    約書（下稱本案讓與契約書），且依林子原建議，將本案交
    易金額記載為4,000萬元，以利後續購買本案不動產其餘所
    有權應有部分時有更多談判空間，劉義勇並於當日交付如附
    表編號7所示、面額1,000萬元支票予林子原，至此，蘇愛珠
    、劉義勇已支付價金合計6,700萬元，惟林子原復要求蘇愛
    珠、劉義勇依本案讓與契約書之記載，負擔讓與完成後所產
    生之一切稅金，蘇愛珠因而同意補貼100萬元稅費，並於當
    日就尾款500萬元及100萬元補貼款項另行簽署載有「本人蘇
    愛珠尚欠林子原先生新台幣陸佰萬元正」等內容之承諾欠保
    書1張（下稱本案承諾欠保書），交予林子原收執。⑶嗣林子
    原、林子寬一再向蘇愛珠催討上揭款項，陳又嘉為促成本案
    交易順利完成，於103年6月間先透過其與林子原間之金錢往
    來代墊600萬元，迄103年7月8日，蘇愛珠將附表編號8所示6
    00萬元匯入本案帳戶，林子原則於103年7月15日歸還陳又嘉
    前開代墊款項。⑷蘇愛珠、劉義勇雖已付清交易價款，惟林
    子原本即無意依本案讓與契約書履約，又因即將於103年8月
    間取得本案不動產出售價金之1/3，為避免犯行敗漏，遂與
    林子寬於103年7月21日一同出面安撫蘇愛珠、劉義勇，試圖
    以半價買回本案讓與契約書之權利未果，乃於103年7月24日
    以存證信函向劉義勇主張本案交易金額為4,000萬元，尚有
    餘款2,000萬元未付，若未在7日內付清全額，將逕行解除本
    案讓與契約云云，以便推卸履約責任，蘇愛珠、劉義勇始查
    覺有異，報警處理，而循線查悉上情。
三、案經蘇愛珠、劉義勇、陳又嘉告訴暨臺北市政府警察局士林
    分局、中山分局報告臺灣士林地方檢察署檢察官偵查起訴。
    理  由
一、證據能力：
　　本件認定事實所引用之卷內所有人證、文書證據暨物證，並
    無證據證明係公務員違背法定程序所取得，檢察官、被告林
    子寬及其辯護人於本院審理時迄至言詞辯論終結時止，對證
    據能力一節亦均未提出異議，故均得引為本案證據，合先說
    明。
二、認定犯罪事實所憑證據及理由： 
    訊據被告林子寬矢口否認詐欺犯行，辯稱：本案不動產交易
    期間，其大部分時間在國外，且曾於102年5月3日至11日因
    病住院，又於同年5月24日至28日因膽囊切除手術住院，復
    於103年2月3日至7日再因病住院治療，以當時之身體狀況，
    不可能與林子原共謀詐欺計畫，其對於林子原與告訴人之交
    易過程均未參與。另於103年7月21日，其在凱悅飯店與告訴
    人等交涉一節，主要因林子原長期在國外，於國內無其他親
    人，故其陪同林子原一同前往。而由當日之談話內容，僅能
    知悉其有促進本案不動產交易之行為，並無從證明其知悉該
    交易涉及詐欺或其他不法情事。且若其與林子原有詐欺之犯
    意聯絡，何以林子原與告訴人等進行公證時，其均未參與？
    再其與告訴人蘇愛珠原不認識，於蘇愛珠提出告訴時，其與
    林子原便主動匯款1千萬元予蘇愛珠，以解決本案買賣糾紛
    ，足見其無詐欺蘇愛珠之情。另其亦不認識告訴人劉義勇，
    劉義勇亦作證與其見面不到3次，以此生疏情形，不可能詐
    欺劉義勇云云。經查：
  ㈠許俊明係本案不動產之所有權人，與許俊雄及許修銘、許修
    偉（許俊文之繼承人）曾因本案不動產之所有權移轉登記爭
    議聲請調解，並於102年3月15日調解成立，約定本案不動產
    自調解成立之日起6個月內委託仲介公司出售，售價應經許
    俊明、許俊雄、許修銘、許修偉等人同意，出售後許俊明願
    將出售所得價金1/3贈與許俊雄、贈與許修銘及許修偉各1/6
    。嗣許俊雄於102年11月19日，將前開權利以3,500萬元之代
    價，轉讓予妻舅即林子原。而本案不動產亦透過仲介業者於
    103年2月5日出售予慶和昌公司，買賣總價原為3億7,623萬
    元，其後因鄰地鑑界等疑慮，協調降價為3億6,723萬元，交
    屋及付清尾款日期為103年8月11日。林子原於103年8月13日
    取得該筆買賣價金扣除相關稅額、雜支後之1/3即9,600萬元
    等情，除據同案被告林子原於原審供認向許俊雄購得前開權
    利，並於事後分得9,600萬元等語外（原審訴字卷一第63頁
    、卷四第143頁），並有臺灣士林地方法院士林簡易庭102年
    3月15日101年度士調字第216號調解筆錄、讓與契約書、本
    案不動產之建物登記謄本、異動索引、土地登記謄本、證人
    許俊雄出具之「士林大東路房地出售款項分配表（林）」、
    指示撥款同意書、兆豐銀行匯出匯款單筆查詢結果、本案不
    動產之不動產買賣契約書、增補契約、協議書、協議書備註
    等存卷可參（他字第3346號卷第7～13、31～34頁、偵字第108
    5號卷第66～77、79～81頁），是此部分事實，首堪認定。
  ㈡次查：
  ⒈林子原於103年初，央請不知情之陳又嘉協助遊說胞姊即告訴
    人蘇愛珠參與投資，並承諾日後將給予雙方成交價之1.5%作
    為陳又嘉之佣金。期間除陳又嘉居間為林子原聯繫蘇愛珠外
    ，林子原與被告林子寬亦以言詞訛騙告訴人蘇愛珠、劉義勇
    ，使其等誤認投資標的乃係本案不動產應有部分1/3之所有
    權之處分權利，且有購入其餘應有部分2/3之所有權之機會
    ，日後得以透過重建、開發獲得巨額利益，若不及早投注資
    金，將喪失此次投資機會。復告知本案不動產業經房屋仲介
    公司上網以4億餘元之價格開價出售，若以7,200萬元向林子
    原購入應有部分1/3之所有權，實屬划算云云，致告訴人蘇
    愛珠、劉義勇陷於錯誤，同意以7,200萬元之價格進行投資
    等情，業據證人蘇愛珠、劉義勇、陳又嘉證述綦詳，且互核
    一致（原審訴字卷二第310～376頁、卷三第8～44頁），並有
    卷附房屋仲介網站出售畫面影本可資佐證（104年度訴字第1
    228號民事事件影卷第216頁）。又林子原與告訴人劉義勇簽
    立本案讓與協議書後，林子原於103年5月25日22時7分透過
    微信（暱稱「dave」）與陳又嘉對話時亦曾提及：「大姐（
    指告訴人蘇愛珠），目前我的姊夫以同意出售他在桃園的土
    地給我們去做交換大東路的第二咖；目前600你未入帳；如
    果資金有問題，請必須告知；寬（指被告林子寬）和我可以
    進場！希望你加強！等你的好消息！而且600；拜託」等語
    （原審訴字卷三第301、303頁）。且被告及林子原與告訴人
    等於103年7月21日在凱悅飯店會面時，仍以如何繼續購買本
    案不動產其餘應有部分2/3所有權並開發本案不動產獲利等
    言詞安撫告訴人蘇愛珠、劉義勇，亦有對話錄音譯文可資佐
    證（偵字第5559號卷第58～64頁）。是由被告與林子原事後
    言談可知，證人蘇愛珠、劉義勇證稱：遭被告等人訛騙，誤
    認係購買本案不動產應有部分1/3所有權等語，與事實相符
    ，堪予採信。
  ⒉林子原雖稱：由本案讓與契約書觀之，本案交易乃係變賣本
    案不動產後所得價金1/3之請求權，並未詐騙告訴人蘇愛珠
    、劉義勇等人云云。查本案讓與契約書係記載：「甲（指林
    子原）、乙（指告訴人劉義勇）雙方就甲方受讓自許俊雄依
    台灣士林地方法院101年度士調字第216號調解筆錄第一條（
    即有關台北市○○路00號房地）許俊雄所取得之權利讓與乙方
    事宜，訂立本契約條件如下」、「第一條：讓與標的：林子
    原受讓自許俊雄于台灣士林地方法院101年度士調字第216號
    不動產所有權移轉登記事件之調解筆錄內容（如附件第一條
    有關台北市○○路00號房地）許俊雄所取得之權利」等語（他
    字第3346號卷第17～18頁）。倘未輔以臺灣士林地方法院101
    年度士調字第216號調解筆錄，實無從得知本案讓與標的係
    本案不動產出售價金1/3之權利。且縱令閱覽該調解筆錄，
    因所用文字概係法律用語，倘非詳細審閱，亦未必能理解許
    俊雄此部分取得之權利為買賣價金1/3之請求權，而非應有
    部分1/3之所有權。復以被告與林子原於言談及接洽過程屢
    屢誤導告訴人蘇愛珠、劉義勇，本案投資標的為本案不動產
    應有部分1/3之所有權，業如前述，則告訴人蘇愛珠、劉義
    勇因此陷於錯誤，應無違常。準此，告訴人蘇愛珠、劉義勇
    係信任被告與林子原前開詐騙言詞，因此誤認交易標的係本
    案不動產應有部分1/3之所有權，始進行本案投資，洵堪認
    定。
  ⒊被告辯稱：其曾於102年5月3日至11日因病住院，又於同年5
    月24日至28日因膽囊切除手術住院，復於103年2月3日至7日
    再因病住院治療，以當時之身體狀況，不可能與林子原共謀
    詐欺計畫，其對於林子原與告訴人之交易過程均未參與。另
    於103年7月21日，其在凱悅飯店與告訴人等交涉一節，主要
    因林子原長期在國外，於國內無其他親人，故其陪同林子原
    一同前往。而由當日之談話內容，僅能知悉其有促進本案不
    動產交易之行為，並無從證明其知悉該交易涉及詐欺或其他
    不法情事云云。惟被告稱其曾於102年5月3日至11日因病住
    院，又於同年5月24日至28日因膽囊切除手術住院，復於103
    年2月3日至7日再因病住院治療云云。然：
　⑴林子原係於103年初，方央請不知情之友人陳又嘉協助遊說胞
    姊蘇愛珠參與投資，而告訴人蘇愛珠、劉義勇接續於附表編
    號1至6所示時間、方式，將合計5,700萬元款項轉入林子原
    指定之本案帳戶，並於103年5月14日，由劉義勇出面與林子
    原簽立本案讓與契約書，業據前述，則被告於102年5月3日
    至11日因病住院，又於同年5月24日至28日因膽囊切除手術
    住院，時間在林子原邀蘇愛珠投資之前，顯與本案無關
　⑵被告所述自103年2月3日至7日因病住院治療部分，縱其所述
    為真，惟其住院時間僅5日。且既能出院，表示病況已好轉
    ，而無繼續住院之必要。況現行通訊軟體眾多，不在同一時
    空均可以通訊軟體謀議，故被告所辯：因病或不在國內，故
    不可能與林子原共謀詐欺計畫云云，即屬無據。
　⑶被告以暱稱「布魯斯林」與陳又嘉於103年5月23日12時51分
    、同年6月12日10時33分之微信對話中，先後談及：「大東
    路佣金才1.5%尾款收到我姊姊邍（應係『還』之筆誤）沒給，
    我會跟大衛（指林子原）說的」、「我一向講信品，作事一
    向公正不論外人還是自己人，對就是對不對就是不對，我不
    喜歡作事說謊話，因為買賣雙方同意就好，一言為定，但你
    姊姊喜歡捉迷藏很累，大東路其實我不想賣，價格並不好而
    且佣金董事長也只會給1.5%大衛是特助他也沒什麼特權可主
    張一切」等語（原審訴字卷三第243、253頁），除證明前述
    被告會運用通訊軟體為聯絡之事實外，亦可證明被告就本案
    權利係以其與林子原為有權決定之地位自居。
　⑷又被告於103年7月21日在凱悅飯店與告訴人等交涉時，亦有
    發言：「既然你們已經有參與1/3了嘛吼，因為這個1/3本來
    是這個價位呢，其實是我家人故意給、要給我們吼」、「因
    為這一坪175，妳現在台北市哪有一坪土地175」等語（偵字
    第5559號卷第58頁），並藉詞若將本案讓與契約書所載權利
    以半價轉讓予林子原，由其統合處理，將較易取得本案不動
    產所有權利，試圖遊說告訴人蘇愛珠、劉義勇以半價讓出所
    持權利，而出言：「乾脆由公司處理，因為這本來是一個人
    的名字不行」、「就是給你們一半，然後我就交給公司來處
    理，然後賺的錢以後你們的一半也是屬於你們的」、「一億
    多嘛」、「這個錢我一定為讓你賺到」、「合作就是、合作
    就是」、「我會把你們付的錢，先參加一半的錢給你」等語
    （偵字第5559號卷第59～64頁），有前揭對話錄音譯文為憑
    ，可見其就本案交易佣金、收款進度、後續發展等環節，均
    曾積極參與介入之事實。是被告上開辯稱無法與林子原共謀
    為本案犯行云云，實難採信。反而由上情可知，被告與林子
    原共同以前開詐術訛騙告訴人蘇愛珠、劉義勇，致其等陷於
    錯誤，進行本案投資，至為明確。
  ㈢再查：
  ⒈告訴人蘇愛珠、劉義勇同意以7,200萬元之代價共同出資後，
    先於附表編號1至6所示時間、方式，支付林子原合計5,700
    萬元款項，再於103年5月14日由告訴人劉義勇出面與林子原
    簽立本案讓與契約書。且依林子原建議，降低契約書上所載
    交易金額，於前開讓與契約書上記載「本讓渡價款為新台幣
    40,000,000元整」，告訴人劉義勇同時於當日交付附表編號
    7所示、面額1,000萬元之支票1張予林子原，至此，告訴人
    蘇愛珠、劉義勇已支付價金合計6,700萬元等情，有證人蘇
    愛珠、劉義勇、陳又嘉之證詞、103年5月14日讓與契約書、
    聯邦商業銀行業務管理部存匯集中作業科103年10月3日聯業
    管（集）字第10310322995號函及所附本案帳戶交易明細、
    上海商業儲蓄銀行營業部104年6月23日上營字第1040000436
    號函及所附匯出匯款申請書影本、該行105年3月2日上營字
    第1050000142號函及附件、105年5月4日上營字第105000027
    1號函及所附支票正反面影本、臺灣銀行圓山分行105年2月2
    6日圓山營密字第10550000491號函及附件、台北富邦銀行中
    山分行105年4月12日北富銀中山字第1050000012號函及附件
    、上海商業儲蓄銀行匯出匯款申請書、台北富邦銀行匯款委
    託書、臺灣銀行匯款申請書回條聯等在卷可憑（他字第3346
    號卷第17～18頁、偵字第11738號卷一第13～26頁、卷二第22～
    23、44～47頁、104年度訴字第1228號民事事件影卷第207～20
    8頁、原審訴字卷二第310～376頁、卷三第8～44頁）。又林子
    原另要求告訴人蘇愛珠、劉義勇除尾款500萬元外，尚應依
    本案讓與契約書之記載，負擔讓與完成後所產生之一切稅金
    ，告訴人蘇愛珠因而於當日就500萬元尾款及100萬元補貼稅
    金，簽署載有「本人蘇愛珠尚欠林子原先生新台幣陸佰萬元
    正」等內容之本案承諾欠保書予林子原收執，嗣因告訴人蘇
    愛珠遲未給付600萬元款項，林子原、林子寬一再催討，陳
    又嘉為促成本案交易圓滿完成，於103年6月間同意先由林子
    原自本應歸還予陳又嘉另筆1,000餘萬元款項中抵扣600萬元
    ，待告訴人蘇愛珠於103年7月8日將附表編號8所示600萬元
    轉入本案帳戶後，林子原乃於103年7月15日將陳又嘉代墊之
    前開600萬元返還予陳又嘉等情，亦有證人蘇愛珠、陳又嘉
    之證詞、本案承諾欠保書影本、聯邦商業銀行業務管理部存
    匯集中作業科103年10月3日聯業管（集）字第10310322995
    號函及所附本案帳戶交易明細等附卷可稽（偵字第11738號
    卷一第13～26、146頁、原審訴字卷二第310～345頁、卷三第8
    ～44頁），則告訴人蘇愛珠、劉義勇確已支付林子原合計7,3
    00萬元之款項，堪予認定。
  ⒉至林子原辯稱本案交易金額為4,000萬元，且告訴人蘇愛珠、
    劉義勇僅給付400萬元後，未依期限支付餘款，故已透過存
    證信函解除本案讓與契約云云。惟查：
  ⑴林子原於103年7月24日曾委託吳宏山律師發函予告訴人劉義
    勇，並主張告訴人劉義勇僅支付本案讓與契約中之價金2,00
    0萬元（他字第3346號卷第21～22頁）。嗣於原審審理時改口
    辯稱告訴人蘇愛珠、劉義勇給付金額為400萬元，前後所辯
    不一，是否屬實，已堪存疑。況告訴人蘇愛珠、劉義勇於本
    案交易期間總計給付林子原7,200萬元買賣價金及100萬元補
    貼稅款，業如前述。其中附表編號1至6所示合計5,700萬元
    款項，匯款時間係在告訴人劉義勇與林子原簽立本案讓與契
    約書之前，亦在告訴人蘇愛珠與林子原簽立本案承諾欠保書
    之前，當時雙方尚無契約履行之紛爭，是以告訴人蘇愛珠、
    劉義勇斯時在匯款單附言欄所為記載，應係本於作帳存證之
    用，並無虛捏不實內容之動機。而附表編號1至6所示匯款單
    據之附言欄內，均經告訴人劉義勇、蘇愛珠以附表編號1至6
    所示文字記載，表明為大東路交易訂金之用（他字第3346號
    卷第14～16頁），則林子原主張本案交易金額僅為4,000萬元
    之數，顯有不實。又證人陳又嘉於103年5月20日曾透過微信
    詢問林子原：「我姐大東路第一期（指本案交易）還差多少
    ？」林子原回以：「600，寬可能不會理你」。證人陳又嘉
    再詢問：「還差600萬。付你共多少」，林子原答稱：「660
    0」。復於103年5月30日透過微信留言：「這幾天我媽在台
    大住院。我在向我老姊說。請他趕快結案。還有600萬對吧
    ？他有在說一開始認識的時候你說算你們比較便宜共1億8千
    萬。現在第一持分變7200萬又多出1200萬。對你小數目。對
    買屋子這都是成本。我方開誠佈公。好事多磨。我也還沒拿
    到佣金」，林子原當時猶坦認證人陳又嘉前開陳述，進而回
    以：「如果結案；才有佣金的；希望万事ok!」（原審訴字
    卷三第293～295、307～309頁），足徵本案買賣價金確係7,20
    0萬元。且告訴人蘇愛珠、劉義勇於103年5月30日前，已支
    付其中6,600萬元，同時可證告訴人蘇愛珠、劉義勇指訴林
    子原、林子寬佯稱本案交易標的係本案不動產所有權1/3應
    有部分等語，應屬實情，而可採信。至於本案讓與契約書所
    載交易金額係4,000萬元乙節，既與前揭事證互有扞格，顯
    非真實交易金額，則證人蘇愛珠、劉義勇、陳又嘉證稱：此
    部分金額係應林子原要求，對外宣示以壓低未來再繼續取得
    本案不動產其餘所有權持分之收購價格等情，應非虛妄，尚
    不得據此作為有利於被告與林子原之認定。
  ⑵林子原另辯稱：告訴人蘇愛珠、劉義勇支付之前開款項中，
    有5,600萬元係用以支付坐落在另筆登記於林子凱名下、臺
    北市○○區○○段○○段000地號土地之未登記建物權利之建物所
    有權、優先承買權與佣金之對價云云，並提出該土地買賣契
    約上「有關優先承買權問題由乙方（即汪淑英）自行負責」
    之記載，以及林子凱於103年7月1日出具放棄優先承買權之
    陳報狀以資佐證（原審訴字卷一第169～171、270～271、277
    頁）。惟查，該筆土地之買賣契約係林子凱、汪淑英於103
    年2月27日簽訂，買賣價金為5,000萬元，其中4,000萬元於
    簽約當日同時給付，並於103年3月13日過戶登記完成，登記
    原因發生日則記載為103年2月27日，有該筆交易之土地買賣
    契約書、土地登記第二類謄本存卷可參（偵續一字第27號卷
    第160頁、原審訴字卷一第147、169～171頁）。足見前開土
    地交易於本案告訴人蘇愛珠、劉義勇最初匯款日期即103年3
    月12日前，即已完成。又前開交易當事人並非告訴人蘇愛珠
    、劉義勇，而依該土地買賣契約書上記載，優先承買權應由
    汪淑英負責，亦與告訴人蘇愛珠、劉義勇無涉，佐以卷內並
    無任何具體事證足認告訴人蘇愛珠、劉義勇就坐落前開土地
    上之未登記建物，曾與林子凱或林子原進行任何交易或達成
    協議，則林子原以林子凱放棄優先承買權之書狀，主張告訴
    人蘇愛珠、劉義勇前開匯款係供支付該建物之建物所有權、
    優先承買權與佣金之對價云云，實屬無據，要難憑採。
  ⒊本案不動產早於103年2月5日即已出售予慶和昌公司，並簽立
    不動產買賣契約書，買賣價金高達3億餘元，業如前述，林
    子原身為買賣價金請求權利受讓人，對於上情理當知之甚明
    ，林子原既已可期待於103年8月間取得上開買賣價款1/3之
    高額獲利，則其與被告於103年3月至4月間催促告訴人蘇愛
    珠、劉義勇匯款，並於103年5月14日以7,200萬元低價與告
    訴人劉義勇簽立本案讓與契約書，不法所有之意圖，已然顯
    現。況林子原收受告訴人蘇愛珠、劉義勇支付之買賣價金及
    補貼稅金合計7,300萬元後，並未告知本案不動產早已出售
    予慶和昌公司及相關交易條件，反而先與被告於103年7月21
    日一同出面遊說告訴人蘇愛珠、劉義勇以半價轉讓本案讓與
    契約書之權利未果，再於103年7月24日透過律師寄送存證信
    函予告訴人劉義勇，佯稱本案交易金額應為4,000萬元，尚
    有2,000萬元未依約支付，主張解除契約云云（他字第3346
    號卷第21～22頁），復於103年8月13日將本案不動產買賣價
    金扣除相關稅額、雜支後之1/3即9,600萬元據為己有，毫無
    履行本案讓與契約書之意，則林子原與被告顯然係基於不法
    所有之意圖，施用詐術訛騙告訴人，被告與林子原有犯意聯
    絡及行為分擔之事實，應屬明確。　
  ㈣被告辯稱：其與告訴人蘇愛珠原不認識，於蘇愛珠提出告訴
    時，其與林子原便主動匯款1千萬元予蘇愛珠，以解決本案
    買賣糾紛，足見其無詐欺蘇愛珠之情。另其亦不認識告訴人
    劉義勇，劉義勇亦作證與其見面不到3次，以此生疏情形，
    不可能詐欺劉義勇云云。惟被告與林子原主動匯款1千萬元
    予蘇愛珠，係解決本案買賣糾紛為東窗事發後之彌補行為，
    無礙渠等詐欺犯行之認定。再詐欺行為之目的在於財物或不
    法利得之獲取，與行為人是否認識被害人無必然關係，被告
    以與告訴人不識或生疏，仍無法為其有利之認定。
　㈤至於告訴人蘇愛珠於本院審理中陳稱：「我跟林子凱買中山
    北路的土地，因為這樣才認識林子寬、林子原，他們三個人
    是兄弟。我會找林子寬，因為他會幫我找林子原，我會跟林
    子寬講，因為他比較好溝通，土地買賣跟林子寬應該沒有關
    係」云云（本院卷二第280頁）。惟被告如何與林子原共同
    為本案詐欺犯行，業據認定如前。且蘇愛珠亦稱：「因為這
    筆錢很多，我還需要拜託林子寬幫忙我跟林子原要這筆錢，
    一開始的1千萬元也是林子寬幫忙我要回來的」等語（本院
    卷二第281頁），足見告訴人蘇愛珠係因已與被告達成和解
    ，且嗣後尚賴被告向林子原追討本案債務，故為上開迴護被
    告之陳述，自無法採為有利被告之認定。　　
　㈥綜上所述，被告所辯，均屬卸責之詞，要無可採。本案事證
    明確，其犯行堪予認定，應依法論科。
三、論罪：
  ㈠核被告所為，係犯刑法第339條第1項詐欺取財罪。
　㈡被告與林子原間就本案犯行，有犯意聯絡及行為分擔，為共
    同正犯。
四、駁回上訴之理由： 
    原審經詳細調查及審理後，為相同之認定，並審酌被告正值
    壯年，不思循正常管道賺取財物，竟以前開方式訛騙告訴人
    蘇愛珠、劉義勇，致其等遭受鉅額財物損失。且被告犯後均
    未見悔意，惡性非輕；兼衡被告之前科素行、犯罪動機、手
    段、分工、所生危害、所得利益、事後僅由林子原歸還告訴
    人劉義勇1,000萬元款項（偵字第11738號卷一第147頁），
    而未與告訴人等達成和解或獲得其等諒解；暨被告自陳大專
    畢業、已婚、育有三子、目前無業、患有疑似暫時性缺血症
    候群、椎退化性關節病變併頸椎狹窄、高血壓、冠心病等疾
    病之家庭生活及經濟狀況等一切情狀（原審訴字卷一第69頁
    、卷二第289頁），量處有期徒刑1年6月。經核認事用法，
    均無違誤，量刑及沒收亦稱允洽。被告上訴否認犯罪，仍執
    前詞辯解，業經本院一一論駁如前，並無理由，應予駁回。
五、緩刑之宣告：
    被告前雖曾於85年間因肅清煙毒條例案件，經法院判處罪刑
    並宣告緩刑3年確定，惟緩刑期滿未被撤銷，該刑之宣告失
    其效力。除此之外，則無其他因故意犯罪受有期徒刑以上刑
    之宣告，有本院被告前案紀錄表在卷可按（本院卷一第103～
    107頁），素行尚佳。又告訴人蘇愛珠於本院審理中陳稱：
    被告有幫忙其取回部分損失，且剩餘的損失，仍需要被告協
    助。請審酌被告於事後，為降低其損失，確實有盡最大之努
    力，予以宣告緩刑等語（本院卷二第281、283頁）。被告僅
    因一時失慮，致罹刑典，經此偵、審教訓後，應知所警惕。
    因認對被告所宣告之刑以暫不執行為適當，爰宣告緩刑3年
    ，以勵自新。 
據上論斷，應依刑事訴訟法第368條，判決如主文。　
本案經檢察官莊富棋提起公訴，檢察官林黛利、翁珮嫻、吳慧蘭
到庭執行職務。 
中　　華　　民　　國　　111 　年　　2 　　月　　15　　日
     　　　　　　 刑事第七庭    審判長法　官  孫惠琳
                                      法　官  連雅婷
                                      法　官  張育彰
以上正本證明與原本無異。
不得上訴。
                                      書記官  蔡麗春
中　　華　　民　　國　　111 　年　　2 　　月　　15　　日

附錄：本案論罪科刑法條全文　　　　　　　　　　　　　　　
中華民國刑法第339條
（普通詐欺罪）
意圖為自己或第三人不法之所有，以詐術使人將本人或第三人之
物交付者，處5年以下有期徒刑、拘役或科或併科50萬元以下罰
金。
以前項方法得財產上不法之利益或使第三人得之者，亦同。
前二項之未遂犯罰之。

附表
編號 時間 付款方式、金額（新臺幣） 匯款人／實際付款人 匯款單附言欄記載 1 103年3月12日 匯款300萬元至本案帳戶 劉義勇 大東路93號（訂金）蘇愛珠 2 103年3月19日 匯款700萬元至本案帳戶 同上 大東路93號（訂金二）蘇愛珠 3 103年4月14日 匯款1,500萬元至本案帳戶 蘇愛珠 訂金台北市○○路00號 4 103年4月25日 匯款600萬元至本案帳戶 同上 大東路訂金 5 103年4月29日 匯款1,000萬元至本案帳戶 劉義勇 訂金大東路93號（蘇愛珠） 6 103年5月12日 匯款1,600萬元至本案帳戶 蘇愛珠 大東路訂金 7 103年5月14日 交付面額為1,000萬元之支票予林子原 劉義勇  8 103年7月8日 匯款500萬元、100萬元各1筆至本案帳戶 蘇愛珠 大東路訂金（匯款500 萬元部分）